臺灣板橋地方法院刑事裁定　　　　　　　96年度聲判字第56號
聲　請　人　丙○○
即　告訴人
代　理　人　宋國城律師
被　　　告　乙○
　　　　　　甲○○
上列聲請人因被告等詐欺等案件，不服臺灣高等法院檢察署九十
六年度上聲議字第三六五八號駁回再議之處分（原不起訴處分案
號：臺灣板橋地方法院檢察署九十六年度偵緝字第一二二九號、
第一五五八號），聲請交付審判，本院裁定如下：
    主  文
聲請駁回。
    理  由
一、按告訴人不服上級法院檢察署檢察長或檢察總長認再議為無
    理由而駁回之處分者，得於接受處分書後十日內委任律師提
    出理由狀，向該管第一審法院聲請交付審判；法院認為交付
    審判之聲請不合法或無理由者，應駁回之；刑事訴訟法第二
    百五十八條之一第一項、第二百五十八條之三第二項前段，
    分別定有明文。
二、本件聲請人丙○○告訴被告乙○、甲○○等人詐欺等案件，
    前經臺灣板橋地方法院檢察署檢察官偵查後認犯罪嫌疑不足
    ，而於九十六年六月三十日以九十六年度偵緝字第一二二九
    號、第一五五八號為不起訴處分在案。聲請人不服而聲請再
    議，經臺灣高等法院檢察署檢察長於九十六年七月十七日以
    九十六年度上聲議字第三六五八號駁回其再議之聲請，並於
    九十六年八月八日送達該處分書，由聲請人收受後，嗣於九
    十六年八月十三日提出聲請狀，向本院聲請交付審判等情，
    有上開檢察官不起訴處分書、臺灣高等法院檢察署處分書、
    送達證書影本、聲請人提出之刑事聲請交付審判狀各一份在
    卷可稽，並經本院依職權調取前揭偵查卷證核閱無訛，合先
    敘明。
三、聲請意旨略以：
  (一)臺灣高等法院檢察署處分書略謂：「…被告甲○○自始與聲
    請人丙○○未曾謀面，此據聲請人自承無訛」乙節，筆錄有
    誤；實則聲請人丙○○與被告甲○○為鄰居關係，彼此見面
    數次，並非素未謀面。由於聲請人不諳法律，對於所記筆錄
    不懂確認後再簽名，而遭檢察官誤解所致。
  (二)處分書再謂：「證人即士久當鋪前任負責人王劍君證稱：士
    久當鋪之前是乙○實際在經營，伊原先是股東之一，丙○○
    也是股東之一，」乙節，亦與事實有違，因證人王劍君與
    被告乙○有利害共生關係，其證言有所偏頗，未經詰問，即
    將其採為證據，過於武斷。被告乙○係因自己無法符合法
    令規定而不能擔任當鋪負責人，轉而與證人王劍君共同經營
    ，後因資金不足而向聲請人丙○○借貸，並立下協議書，協
    議書中之記載皆載明生財設備為乙○所有、營收與稅捐亦為
    乙○所負擔，與聲請人丙○○無涉，足證聲請人與乙○無合
    夥股東關係。聲請人於乙○經營當鋪兩年期間居住當舖之
    樓上，係因乙○遲遲未還錢予聲請人，聲請人為就近催討而
    住，非未以股東身分經營當鋪而居住。
  (三)末查，被告乙○自九十二年十月起，以計畫經營當鋪可賺
    取厚利，需周轉金為名，誘騙聲請人出資新臺幣一百八十萬
    元接手經營，並且協議九十二年十二月二十日起至一０二年
    十二月二十日止，由被告乙○經營，並由其每月十五日給付
    兩萬元，作為當舖經營權之權利金，特於九十二年十二月二
    十日立下協議書取信於聲請人，然卻遲遲未履行，最後承諾
    分期返還借款六百萬，於九十四年二月二日再立下協議書，
    亦是未依約履行。被告乙○初步詐騙得逞後，再以其女友
    即另一被告甲○○開立三張共計二百四十萬之本票，及以甲
    ○○名下之不動產提供擔保為餌取信於聲請人，取得上述金
    額。被告乙○明知同夥被告甲○○債信不良，仍以其支票
    為擔保，綜觀上述顯其有不法所有之意圖。
  (四)綜上所陳，被告二人意圖不法所有之詐欺故意甚為明顯，原
    檢察官尚有事證未盡調查，而為不起訴及駁回再議，均非正
    當，爰依法聲請交付審判。
四、按犯罪事實應依證據認定之，無證據不得認定犯罪事實，刑
    事訴訟法第一百五十四第二項定有明文；再告訴人之告訴，
    係以使被告受刑事追訴為目的，是其陳述是否與事實相符，
    仍應調查其他事實以資審認，始得為不利被告之認定，有最
    高法院五十二年台上字第一三００號判例可資參照；又認定
    不利於被告之事實，須依積極證據，苟積極證據不足為不利
    於被告事實之認定時，即應為有利於被告之認定，更不必有
    何有利之證據，亦有最高法院三十年上字第八一六號判例可
    資參照。
五、經查：
  (一)聲請人指訴被告甲○○部分
    原不起訴處分書及再議駁回處分書就如何認定被告並無聲請
    人所指詐欺犯行之理由，均已論述甚詳。聲請意旨雖再以聲
    請人於偵查中不諳法律，以致未確認筆錄而簽名，進而遭檢
    察官所誤解等語而主張被告確有前揭犯行；惟聲請人丙○○
    與被告甲○○認識與否、彼此間有何關係以及見過幾次面等
    ，此與是否該當刑法第三百三十九條第一項詐欺取財罪之構
    成要件並無直接關聯性，且復遍查卷內資料，亦無其他積極
    證據足認被告甲○○有詐欺之犯行，是聲請人認被告甲○○
    與同案被告乙○有共同犯上開詐欺等罪，洵屬無據。
  (二)聲請人指訴被告乙○部分
    1.按刑法第三百三十九條第一項詐欺罪之成立，以意圖為自
      己或第三人不法所有，以詐術使人將本人或第三人之物交
      付為要件。所謂以詐術使人交付，必須被詐欺人因其詐術
      而陷於錯誤，若其所用方法，不能認為詐術，亦不致使人
      陷於錯誤，即不構成該罪（最高法院四十六年台上字第二
      六○號判例意旨參照）。聲請人偵訊時證稱：「（問：當
      時開立當舖是否用妳的名義？）他當時說用我名義買牌，
      再租給乙○每月二十萬的紅利，九十二年底或九十三年初
      我和乙○一起去臺北市○○路附近以一百七十萬左右的代
      價購買牌，我買牌前他說要籌備，我有給他四十萬元，過
      程中他說找到當鋪地點，找到後我有去看過，該當鋪確實
      有在經營也有在裝潢。」等語，由上述觀之，本案被告乙
      ○確實有經營當鋪之事實，與一開始向聲請人借款之目的
      相符，故並無所謂之施行詐術之行為，更遑論其所使用之
      方法為詐術。聲請意旨雖再以被告明知同案被告甲○○債
      信不良，仍以其支票為擔保，足證被告具詐欺罪之不法所
      有之意圖，然復遍查卷內資料，無其他積極證據足認被告
      乙○明知甲○○債信不良進而以被告甲○○之名開立本票
      取信於聲請人之意圖。職是，聲請人所述尚難認定被告具
      有詐欺罪之不法所有之意圖。
    2.次查，聲請書以證人王劍君與被告乙○有利害共生關係，
      證人之證言未經詰問不得作為逕為判斷依據以及聲請人丙
      ○○與乙○並非股東合夥關係等理由認定被告具有詐欺罪
      之犯嫌，然證人王劍君之證詞是否得作為判斷依據抑或聲
      請人丙○○與乙○是否為股東合夥關係，皆不影響被告乙
      ○確實有經營當鋪之事實，進而無法該當刑法第三百三十
      九條第一項詐欺取財罪之構成要件。
    3.末查，按一般社會經驗，經營事業本有風險，聲請人丙○
      ○衡酌未來獲利及可能承受之風險，評估後予以投資並實
      際參與當舖籌備部分事宜，尚難謂有何陷於錯誤之情。事
      後當舖因經營不善而週轉不靈，未如被告乙○先前保證之
      獲利，尚難因事後之債務不履行而遽論被告乙○及甲○○
      自始即有不法所有之意圖。
六、綜上所述，本件查無積極證據足證被告乙○、甲○○等人有
    聲請人所指詐欺之犯行，自不得僅憑聲請人丙○○之片面指
    訴，即認被告乙○、甲○○等人涉有詐欺犯嫌。原偵查、再
    議機關依偵查所得證據認被告乙○、甲○○等人犯罪嫌疑不
    足，而先後為不起訴處分及再議駁回處分，核無不合；聲請
    人猶執陳詞，指摘不起訴及駁回再議處分為不當，聲請交付
    審判，自無理由，應予駁回。
據上論斷，應依刑事訴訟法第二百五十八條之三第二項前段，裁
定如主文。
中　　華　　民　　國　　96　　年　　10　　月　　31　　日
                  刑事第十八庭  審判長法  官  連育群
                                      法  官  吳幸娥
                                      法  官  王綽光
上列正本證明與原本無異。
本裁定不得抗告。
                                      書記官  田世杰
中　　華　　民　　國　　96　　年　　10　　月　　31　　日
